【裁判字號】    98,訴,236
【裁判日期】    970323
【裁判案由】    強盜
【裁判全文】
臺灣板橋地方法院刑事判決               98年度訴字第236號
公  訴  人  臺灣板橋地方法院檢察署檢察官
被      告  甲○○
                    （現另案羈押於臺灣臺北看守所）
選任辯護人  張馻哲律師
上列被告因強盜案件，經檢察官提起公訴（97年度偵字第34385
號），本院判決如下：
    主  文
甲○○攜帶兇器、毀壞門扇竊盜，因脫免逮捕而當場施以強暴、
脅迫，累犯，處有期徒刑柒年陸月。扣案之手套壹只沒收。
    事  實
一、甲○○前曾於民國93年間因犯竊盜罪案件，經臺灣板橋地方
    法院（下稱本院）以93年度易字第1227號判處有期徒刑2 年
    確定；又因施用第1 、2 級毒品案件，經臺灣臺北地方法院
    以93年度訴字第1271號各判處有期徒刑8 月、7 月，應執行
    有期徒刑1 年2 月確定，嗣再經減刑為有期徒刑4 月、3 月
    又15日，並與上開不得減刑之竊盜罪部分，合併定應執行刑
    有期徒刑2 年5 月確定，甫於96年7 月16日縮刑期滿執行完
    畢，猶不知悔改，竟意圖為自己不法之所有，於97年1 月21
    日13時30分許，攜帶客觀上可傷害人之生命、身體，足供兇
    器使用之老虎鉗子、不明尖銳物各1 支（長度類似螺絲起子
    ，具有握把，尖銳部分為金屬材質）及作案用之手套1 雙，
    以該老虎鉗破壞第1 道鐵門鎖及第2 道木門鎖之方式，侵入
    乙○○位於臺北縣泰山鄉○○街3 號3 樓之住處內（毀損、
    無故侵入住宅之部分，均未經提出告訴），進而竊取乙○○
    父母親所有（起訴書誤載為乙○○所有）護照、台胞證、印
    章、存摺、外幣、紀念幣、台幣現金及紙袋等物，惟其甫將
    所竊得之全部財物置入另所竊得之上開紙袋內，而正欲離去
    之際，隨即為乙○○查覺有異而發現，詎甲○○為脫免逮捕
    ，乃先與乙○○發生拉扯、扭打（造成其中作案用之手套1
    支掉落於地），雙方僵持不下之際，甲○○眼見無法順利掙
    脫，竟又取出預藏之上開尖銳物1 支，作勢攻擊乙○○之腹
    部，然遭乙○○以徒手加以阻擋而未成傷，此間又進一步以
    「你再往前我要刺下去了! 」等語恫嚇乙○○，至使乙○○
    心生畏懼而不能抗拒後，再乘勢踩住乙○○之腳部，將之推
    倒在地，立即迅速逃逸，不僅未將所竊得之上開財物一併取
    走，亦將拉扯之間掉落於地之上開手套1 支遺留在現場，嗣
    因警方據報後在現場查扣該手套1 支，經送請鑑定比對其上
    DNA 檢體之結果，確認與甲○○另案涉犯他罪之DNA 檢體相
    符，始循線查悉上情。
二、案經乙○○訴由臺北縣政府警察局新莊分局報告臺灣板橋地
    方法院檢察署檢察官偵查起訴。
    理  由
壹、證據能力有無之認定
一、按被告以外之人於審判外之言詞或書面陳述，除法律有規定
    者外，不得作為證據。又被告以外之人於審判外之陳述，經
    當事人於審判程序同意作為證據，法院審酌該言詞陳述或書
    面陳述作成時之情況，認為適當者，亦得為證據。當事人、
    代理人或辯護人於法院調查證據時，知有第159條第1項不得
    為證據之情形，而未於言詞辯論終結前聲明異議者，視為有
    前項之同意，刑事訴訟法第159條第1項及第159條之5分別定
    有明文。
二、查告訴人乙○○於警詢時之陳述，屬於被告以外之人於審判
    外之言詞陳述，雖不合刑事訴訟法第159條之2、第159條之
    3 有關傳聞法則例外之要件，惟公訴人、被告及辯護人就前
    開被告以外之人於審判外陳述，均業於本院準備程序時表示
    對證據能力沒有意見，且迄未於本案言詞辯論終結前聲明異
    議，而本院審酌該等言詞陳述作成之情況，核無違法取證及
    證明力明顯過低之瑕疵，亦認為以之作為證據為適當，則依
    諸上開規定，前揭告訴人乙○○於警詢時之陳述，具有證據
    能力。
三、又按被告以外之人於偵查中向檢察官所為之陳述，除顯有不
    可信之情況者外，得為證據，刑事訴訟法第159條之1第2 項
    亦有明文。所謂不可信性情況，法院應審酌被告以外之人於
    陳述時之外在環境及情況，例如：陳述時之心理狀況、有無
    受到外力干擾等，以為判斷是否有形式上顯然不可採信之依
    據。查證人乙○○於檢察官偵查時，係以證人之身份陳述，
    其後並經告以具結義務及偽證處罰，命證人朗讀結文後具結
    ，係於負擔偽證罪之處罰心理下證述，並以具結擔保其供述
    之真實性，又無受其他不當外力干擾之情形，是證人乙○○
    於偵查中在檢察官面前具結所為之證述，查無顯然不可信之
    情況，依上開刑事訴訟法第159 條之1 第2 項規定，自得為
    證據。
貳、認定本案犯罪事實之證據及理由
一、訊據甲○○固不否認於上開時地攜帶老虎鉗1 支，破壞2 道
    門鎖侵入乙○○住處內竊得財物之事實，惟矢口否認另有持
    尖銳物1 支攻擊並出言脅迫乙○○之準強盜犯行，辯稱：當
    時被害人叫伊不要動，伊轉頭要跑，被害人衝過來抓住伊的
    手，伊就掙脫跑掉，之後伊就直接逃離云云。經查：
（一）被害人乙○○於警詢時已明確指稱：97年1 月21日13時30
      分許在伊住家（泰山鄉○○街3 號3 樓），當時伊在屋內
      睡覺，突然聽到客廳有吵雜的聲音，於是伊起床，後來發
      現一名歹徒正在伊父母親房內竊取財物，伊當下即與竊賊
      發生扭打，時間約10分鐘，最後讓歹徒逃逸，歹徒當時有
      遺留下手套一隻在屋內；當時歹徒在伊父母房內有竊取一
      些財物（金飾品、存摺、現金），後來伊與歹徒發生扭打
      後歹徒所竊取的贓物都掉在地上來不及取走，伊身上因此
      有一些挫傷等語；嗣於偵查中亦明確證稱：「（檢察官問
      ：97年1 月21日被告是否有到你泰山的家中偷東西？）有
      ，我聽到我父母房間有聲音，我開門看到被告把我父母房
      內的珠寶打包，當下被告很慌張，我就跟他發生扭打，最
      後他拿出包包內的尖銳物品，可能是他撬開我家門的工具
      ，我當時分心了一下，擔心他會刺向我，他的腳有踩到我
      的腳，然後順勢把我推倒。」、「（檢察官問：你是否因
      為被告拿出來的尖銳物致難以抗拒的情況？）被告有說『
      你再往前我要刺下去了』，所以我就不敢再向前了。」等
      語，先後指述之情節前後一貫，彼此大致相符，已難率予
      否認其真實性。
（二）其次，證人乙○○於本院審理時更進一步具結證稱：「（
      檢察官問：你發現被告時，被告在作何事？）被告已經
      把偷來的東西裝成一袋，這個袋子也是從我家拿的，他準
      備要離去。」、「（檢察官問：你如何與被告扭打？）我
      的房間與主臥室正對面，被告要從主臥室離開，我就上前
      攔阻，於是被告沒有把東西拿走，放在主臥室，被告是因
      為我上前，東西才掉在主臥室，被告要離開我不讓他離開
      ，我抓住被告的雙手，被告要掙脫，那時我剛起床，精神
      不是很好，被告有要掙脫，我與被告互相推擠，最後我倒
      在地上，被告跑走，被告有拿出尖銳物品，口頭有說如果
      我再阻止他，他就要攻擊我。」、「（檢察官問：被告是
      如何拿尖銳物品對付你？）被告是右手持尖銳物品，作勢
      要攻擊我的腹部，我有擋住。」、「（檢察官問：被告持
      尖銳物品時，你是否有無法抗拒？）他拿出尖銳物品時，
      已經作勢攻擊我的腹部，我已經擋住了，被告才說如果我
      再阻止他，他就要刺過來了。因為我當時只有穿著簡單的
      衣服，也沒有穿鞋子，所以被告逃走時，我就無法去追，
      因為來不及穿外衣。」等語，此間經本院訊問被告如何取
      出尖銳物品對之施以強暴、脅迫一事，亦能立即明確證稱
      ：「（審判長問：你一直抓住被告雙手，被告如何取出尖
      銳物品？）我沒有全程抓住被告的雙手，因為被告會掙脫
      。被告是在靠近我家餐桌的地方掙脫我，拿出尖銳的物品
      。」、「（審判長問：被告拿出尖銳物品時，距離你多遠
      ？）大約一步。」、「（審判長問：被告所拿出的物品尖
      端，是否有抵到你的衣物？）沒有，被告是拿在身體的旁
      邊，並沒有向我伸過來，因為被告拿出來時，我立刻發現
      ，我就架開被告的右手肘，所以才說如果我再擋他，他就
      要刺我。」、「（受命法官問：你們是在拉扯扭打過程中
      ，被告才將尖銳物品拿出嗎？）是。」、「（受命法官問
      ：拿出尖銳物品後，你們是否還有繼續扭打？）當時被告
      也踩到我的腳，就把我推倒，當時我們仍是在拉扯扭打之
      間。」、「（受命法官問：被告拿出尖銳物品之後，你是
      否心理有所顧忌而不敢再阻擋？）是。且我身上只有穿一
      件薄內衣。」、「（受命法官問：可否確定被告手持之尖
      銳物品並不是老虎鉗？）可以。」、「（受命法官問：你
      之前與警詢、偵查中均有稱被告有偷金飾及珠寶？）我說
      的金飾、珠寶即為紀念幣。」等語，不僅所證述之情節與
      其上開於警詢時及偵查中之指證大致相當，絲毫未見其有
      猶豫不決之情事，亦無任何違反常理及經驗法則之處，再
      參酌被告自承其身高169 公分、體重65公斤，相較於證人
      乙○○到庭所證實其身高173 公分、體重68公斤之證詞以
      觀，被告無論在體型及氣力之上，均無法占有明顯之優勢
      ，則在被告與證人即告訴人乙○○相互拉扯、僵持不下之
      際，若非被告適時取出尖銳物施以強暴、脅迫，被告何能
      全身而退，足認證人乙○○上開所言，顯非出於虛妄，應
      值採信。
（三）況且，被告針對案發時如何與告訴人乙○○發生身體接觸
      一事，於警詢時係供稱：「（警方問：你為何與被害人乙
      ○○扭打？）當時他發現我行竊後，用手勒住我的脖子，
      將我壓在地上，後我將乙○○的手板開後逃逸。」云云，
      初始並未否認與告訴人乙○○發生扭打之情事；此間於偵
      查中卻又改稱：乙○○抓住伊的衣服，伊掙脫後逃跑了，
      伊根本沒有跟他扭打，伊係直接跑掉云云；嗣於本院審理
      時則另辯稱：伊轉頭要跑，被害人衝過來抓住伊的手，沒
      有勒住伊的脖子，伊掙脫後就直接跑掉云云，先後說詞反
      覆不一，忽而供稱遭告訴人乙○○「勒住脖子」，其後又
      分別辯稱「被抓住衣服」、「被抓住手部」云云，已難以
      輕信。再參以被告於警詢時及偵查中原先並未供承其於遭
      告訴人抓住手部之時，有取出老虎鉗之事實，直至證人乙
      ○○於本院審理時明確指證其與被告拉扯之際，被告確有
      取出尖銳物作勢攻擊，被告至此始又供稱：伊在掙脫時，
      老虎鉗滑出來，伊才順勢拿出來云云，益見被告上開所辯
      ，顯然多所保留，無非避重就輕之詞，自難憑輕信。
三、此外，本件復有內政部警政署刑事警察局97年2 月26日刑醫
    字第0970005084號、97年11月10日刑醫字第0970154003號鑑
    驗書各1 份附卷可稽，以及扣案之被告所有作案用手套1 只
    可資佐證，是以本件事證明確，被告上開準強盜罪之犯行堪
    予認定，應依法論科。
四、按刑法第339 條之規定旨在以刑罰之手段，保障人民之身體
    自由、人身安全及財產權，免受他人非法之侵害，以實現憲
    法第8 條、第22條及第15條規定之意旨。立法者就竊盜或搶
    奪而當場施以強暴、脅迫者，僅列舉防護贓物、脫免逮捕或
    湮滅罪證三種經常導致強暴、脅迫行為之具體事由，係選擇
    對身體自由與人身安全較為危險之情形，視為與強盜行為相
    同，而予以重罰。經該規定擬制為強盜罪之強暴、脅迫構成
    要件行為，乃指達於使人難以抗拒之程度者而言，是與強盜
    罪同其法定刑（司法院大法官會議解釋第630 號解釋參照）
    。經查：本件被告於竊盜行為完成之後，隨即為告訴人乙○
    ○所發覺，雙方進而發生近身拉扯、扭打之際，被告竟另行
    取出長度類似螺絲起子，具有握把，且尖銳部分為金屬材質
    之尖銳物1 支，作勢攻擊告訴人乙○○之腹部，經告訴人乙
    ○○用手阻擋後，復出言加以恫嚇，則被告為脫免逮捕而施
    以強暴、脅迫之行為，其客觀上已達到使人不能抗拒之程度
    自明。是核被告所為，係犯刑法第329 條、第330 條第1 項
    攜帶兇器、毀壞門扇之加重準強盜罪。至公訴意旨雖認被告
    於案發當時並未竊得任何財物，應論以加重準強盜之未遂罪
    ，惟證人乙○○於警詢時及偵審中已分別證稱：伊與歹徒發
    生扭打後，歹徒所竊取的贓物都掉在地上，來不及取走；因
    為伊與被告發生扭打，所以他偷的東西都沒拿走；伊發現被
    告時，他已經把偷來的東西裝成一袋，這個袋子也是從伊家
    拿的，他準備要離去等語，且被告於本院審理時亦自承：「
    （審判長問：你偷到多少現金？）我不知道，我是全部都放
    在塑膠袋裡，看到什麼就放進袋子裡面，偷了什麼東西我也
    不確定，被害人所述應該沒有錯，我自己沒有帶包包，我東
    西都是放在口袋裡面。」等語，由此可見，被告於案發時雖
    因遭告訴人發覺，而未能將所竊取之物一併帶走，然其既一
    度將所竊取之物全部置於在現場另行竊得之紙袋內，進而準
    備離去，足認被告已將其所竊取之上開財物置於自己實力支
    配之下，應已達竊盜行為既遂之階段，是此部分公訴意旨容
    有未洽，然基本事實相同，亦無庸變更起訴法條，附此敘明
    。
五、另查被告前曾於93年間因犯竊盜罪案件，經本院以93年度易
    字第1227號判處有期徒刑2 年確定；復因施用第1 、2 級毒
    品案件，經臺灣臺北地方法院以93年度訴字第1271號各判處
    有期徒刑8 月、7 月，應執行有期徒刑1 年2 月確定，嗣再
    經減刑為有期徒刑4 月、3 月又15日，並與上開不得減刑之
    竊盜罪部分合併定應執行刑有期徒刑2 年5 月確定，甫於96
    年7 月16日縮刑期滿執行完畢一節，有臺灣高等法院被告前
    案紀錄表1 份在卷可按，其於5 年以內，故意再犯本件有期
    徒刑以上之罪，為累犯，應依刑法第47條第1 項規定加重其
    刑。爰審酌被告先前有多次竊盜、毒品之前科紀錄，素行不
    佳，且於本件行竊事跡敗露之後，適遇被害人阻攔其離去，
    竟又萌生歹念，取出預藏之尖銳物施以強暴、脅迫，不僅危
    害他人居家安全、財產法益，亦嚴重破壞社會秩序及安寧，
    復參酌其犯罪之動機、目的、手段、對被害人所造成損害之
    程度以及於事發後猶未能據實坦承全部犯行之犯後態度等一
    切情狀，量處如主文所示之刑。至扣案之手套1 只，係被告
    所有供本件犯罪所用之物，爰依刑法第38條第1 項第2 款宣
    告沒收；另被告持以犯案之不明尖銳物及老虎鉗各1 支，並
    未扣案，且依卷內證據無從證明現仍存在而尚未滅失，為免
    將來執行困難，爰均不予宣告沒收，末此敘明。
據上論斷，應依刑事訴訟第299 條第1 項，刑法第329 條、第33
0 條第1 項、第47條第1 項、第38條第1 項第2 款，判決如主
文。
本案經檢察官黃明絹到庭執行職務
中    華    民    國    97    年    3     月    23    日
                        刑事第十九庭
                              審判長法  官   汪怡君
                                    法  官   楊筑婷
                                    法  官   楊仲農
上列正本證明與原本無異。
如對本判決不服，應於送達後10日內，向本院提出上訴狀（應抄
附繕本）告訴人或被害人如對於本判決不服者，應具備理由請求
檢察官上訴，其上訴期間之計算係以檢察官收受判決正本之日期
為準。
                                    書記官   陳香君
中    華    民    國    98    年    3     月    25    日
附錄本判決論罪之法律條文：
中華民國刑法第329條
（準強盜罪）
竊盜或搶奪，因防護贓物、脫免逮捕或湮滅罪證，而當場施以強
暴脅迫者，以強盜論。
中華民國刑法第330條
（加重強盜罪）
犯強盜罪而有第 321 條第 1 項各款情形之一者，處 7 年以上有
期徒刑。
前項之未遂犯罰之。


司法院資訊處製作；財團法人民間司法改革基金會備份。
